臺灣高雄地方法院民事裁定
111年度抗字第95號
抗  告  人  立榮租賃有限公司

法定代理人  李青風

相  對  人  曾名賢

            曾名緯

上列抗告人因與相對人間本票裁定事件，對於民國111年8月23日
本院111年度司票字第7349號裁定提起抗告，本院裁定如下： 
    主  文
原裁定廢棄。
相對人於民國一一○年十一月二十五日共同簽發之本票，內載憑
票交付抗告人新臺幣伍萬玖仟貳佰玖拾貳元，及自民國一一○年
十一月二十五日起至清償日止，按年息百分之十六計算之利息，
得為強制執行。
聲請程序費用新臺幣伍佰元及抗告程序費用新臺幣壹仟元由相對
人負擔。
    理  由
一、抗告意旨略以：抗告人執有相對人於民國110年11月25日共
    同簽發之本票1紙，內載金額新臺幣（下同）5萬9292元，未
    載到期日，並免除作成拒絕證書（下稱系爭本票），經聲請
    人於110年11月25日向相對人提示未獲付款，而向原審聲請
    裁定准許就系爭本票所載5萬9292元及自110年11月25日起至
    清償日止，按年息16%計算之利息，得為強制執行。詎原審
    竟以系爭本票上雖載有「無條件支付」等字樣，但另記載「
    此本票係供為分期付款買賣之分期款項總額憑證，俟分期付
    款完全清償完畢時，此本票自動失效，但如有一期未付，發
    票人願就全部本票債務負責清償」等語（下稱系爭記載），
    與本票「無條件支付」之本質抵觸，應屬無效，而駁回抗告
    人之聲請。惟系爭記載僅在表明系爭本票之原因關係，並非
    係對系爭本票之擔任支付附以條件，無礙於系爭本票「無條
    件支付」之意思，應屬票據法第12條所稱「記載本法所不規
    定之事項」，不生票據上之效力，原裁定認系爭本票無效，
    應有違誤，爰請求廢棄原裁定，並就抗告人於原審之聲請事
    項准許強制執行等語。
二、按執票人向本票發票人行使追索權時，得聲請法院裁定後強
    制執行，票據法第123條定有明文。又本票執票人依上開規
    定聲請法院裁定許可對發票人強制執行，係屬非訟事件，此
    項聲請之裁定，僅依非訟事件程序，就本票形式上之要件是
    否具備，以審查強制執行許可與否，並無確定實體上法律關
    係存否之效力，如發票人就票據債務之存否有爭執時，應由
    發票人提起確認之訴，以資解決（最高法院56年台抗字第71
    4號及57年台抗字第76號裁定意旨參照）。經查，抗告人於
    原審提出相對人於110年11月25日所共同簽發之系爭本票，
    主張系爭本票係免除作成拒絕證書之本票，經其於110年11
    月25日向相對人為付款提示不獲兌現，而依票據法第123條
    之規定，聲請裁定准予強制執行等情，有抗告人於原審所提
    出之聲請狀及系爭本票影本（見原審卷第11頁）可參，而系
    爭本票已載明票據法第120條第1項所規定之發票人簽名、表
    明其為本票之文字、一定之金額、無條件擔任支付、發票日
    等本票之絕對必要記載事項等情，有抗告人於原審所提出之
    系爭本票影本（見原審卷第11頁）可稽，是依上開規定及說
    明，就系爭本票為形式上審查，應認已具備本票各項應記載
    事項，而合於票據法第120條規定，屬有效之本票，是抗告
    人於原審聲請裁定准許就系爭本票所載5萬9292元及自110年
    11月25日起至清償日止，按年息16%計算之利息，得為強制
    執行，自應准許。
三、原審雖以系爭記載與「無條件支付」之本質抵觸為由，駁回
    抗告人之聲請。惟按本票上倘記載與「無條件擔任支付」性
    質牴觸之文字，即與未記載絕對應記載事項「無條件擔任支
    付」無殊，自屬無效（最高法院100年度台簡上字第9號裁定
    要旨參照），然本票上若已載明「無條件擔任支付」之文字
    ，而其他記載之文字倘與本票「無條件擔任支付」之本質「
    並無」牴觸，基於票據法立法意旨在助長票據流通並保障交
    易安全，依票據有效解釋之原則（臺灣高等法院暨所屬法院
    102年法律座談會民事類提案第12號研討結果參照），即不
    能認為有欠缺「無條件擔任支付」此一絕對應記載事項。次
    按本票之其他記載，若僅在表明本票原因關係之債務經以他
    法清償，系爭本票之原因關係即消滅等，並非對本票擔任支
    付附以條件，應屬記載票據法上所不規定之事項，依票據法
    第12條規定，該段記載不生票據法上之效力，執票人應得請
    求給付票款（臺灣高等法院暨所屬法院109年法律座談會民
    事類提案第10號研討結果參照）。經查，系爭本票雖有系爭
    記載，然系爭記載係載於系爭本票末端，遠離系爭本票上端
    之「無條件支付」文字，且依系爭記載之文義，基於票據法
    立法意旨在助長票據流通並保障交易安全，依票據有效解釋
    之原則，應認系爭記載僅在表明兩造分期付款買賣關係為系
    爭本票之原因關係，且於原因關係經清償而消滅時，系爭本
    票之債權即不存在而己，並非對系爭本票之擔任支付附以解
    除條件，亦「非」與「無條件擔任支付」性質牴觸之文字，
    是系爭記載應僅不生票據法上之效力，「並無」致使系爭本
    票「欠缺」「無條件擔任支付」此一絕對應記載事項之效果
    。又最高法院100年度台簡上字第9號裁定所指之本票係記載
    「不得提示或兌現，僅提供保證，欠款金額由餐廳盈餘償還
    」之文字，與系爭記載之文義僅在表明原因關係經清償而消
    滅後，本票債權關係即不存在之意思，有所不同，不能比附
    援用，併為說明。
四、綜上所述，抗告人依票據法第123條之規定，聲請裁定准許
    就系爭本票所載5萬9292元及自110年11月25日起至清償日止
    ，按年息16%計算之利息，得為強制執行，為有理由，應予
    准許，原審為駁回之裁定，尚有未合，抗告意旨指摘原裁定
    不當，求予廢棄，為有理由，爰由本院予以廢棄，並另為裁
    定如主文第2項所示。
五、據上論結，依非訟事件法第46條、第21條第2 項、第24條第
    1 項，民事訴訟法第492條、第95條、第78條，裁定如主文
    。
中　　華　　民　　國　　111 　年　　9 　　月　　19　　日
                  民事第二庭    審判長法　官　陳宛榆

                                      法　官　林婕妤

                                      法　官　施盈志
以上正本係照原本作成。
本件不得再抗告。
中　　華　　民　　國　　111 　年　　9 　　月　　19　　日
                                      書記官  陳玫燕